【裁判字號】    98,上訴,625
【裁判日期】    980305
【裁判案由】    毒品危害防制條例
【裁判全文】
臺灣高等法院刑事判決                 98年度上訴字第625號
上  訴  人
即  被  告  甲○○
上列上訴人因違反毒品危害防制條例案件，不服臺灣士林地方法
院97年度審訴字第251號，中華民國98年1月6日第一審判決（起
訴案號：臺灣士林地方法院檢察署97年度毒偵字第1636號、第
1850號），提起上訴，本院判決如下：
    主  文
上訴駁回。
    理  由
一、原審判決如附件所載。
二、按依刑事訴訟法第350條、第361條、第362條、第367條規定
    ，不服地方法院之第一審判決而上訴者，須提出上訴書狀，
    並應敘述具體理由，為上訴必備之程式。倘所提出之書狀未
    敘述上訴理由，或僅曾以言詞陳述上訴理由者，均應於上訴
    期間屆滿後20日內補提理由書於第一審法院。第一審法院經
    形式審查，認逾期未補提上訴理由者，應定期間先命補正；
    逾期未補正者，為上訴不合法律上之程式，應以裁定駁回。
    又雖已提出上訴理由，但所提非屬具體理由者，則由第二審
    法院以上訴不合法律上之程式，判決駁回。而所謂具體理由
    ，必係依據卷內既有訴訟資料或提出新事證，指摘或表明第
    一審判決有何採證認事、用法或量刑等足以影響判決本旨之
    不當或違法，而構成應予撤銷之具體事由，始克當之（例如
    ：依憑證據法則具體指出所採證據何以不具證據能力，或依
    憑卷證資料，明確指出所為證據證明力之判斷如何違背經驗
    、論理法則），若僅泛言原判決認定事實錯誤、違背法令、
    量刑失之過重或輕縱，而未依上開意旨指出具體事由，或形
    式上雖已指出具體事由，然該事由縱使屬實，亦不足以認為
    原判決有何不當或違法者（例如：對不具有調查必要性之證
    據，法院未依聲請調查亦未說明理由，或援用證據不當，但
    除去該證據仍應為同一事實之認定），皆難謂係具體理由，
    俾與第二審上訴制度旨在請求第二審法院撤銷、變更第一審
    不當或違法之判決，以實現個案救濟之立法目的相契合，並
    節制濫行上訴（最高法院97年度臺上字第892號判決要旨參
    照）。是以上訴人之上訴書狀或補提之上訴理由書，雖有敘
    述上訴理由，惟並未具體敘述第一審判決有上述違法、不當
    情形，或形式上雖已指出具體事由，然該事由縱使屬實，亦
    不足以認為原判決有何不當或違法者，即與未敘述具體理由
    無異，其所為上訴，即不符合上訴之法定要件。
三、本件上訴人不服原審判決，提起上訴，上訴狀理由略以：因
    被告甲○○於97年7月3日被大同分局臨檢（係毒品列管調驗
    人口），而被採尿函送驗。又因事隔7月3日至7月7日（隔3
    、4天）又被淡水分局通知採尿送驗（第二次採尿），被判
    刑二罪，有所不服云云。
四、按刑法於94年2月2日修正公布，刪除第56條所定之連續犯規
    定，自95年7月1日起施行。而基於概括犯意連續多次施用毒
    品之行為，於刑法修正刪除連續犯規定之前，均依連續犯論
    以一罪。此次刑法第56條修正理由之說明謂：「對繼續犯同
    一罪名之罪者，均適用連續犯之規定論處，不無鼓勵犯罪之
    嫌，亦使國家刑罰權之行使發生不合理之現象」、「基於連
    續犯原為數罪之本質及刑罰公平原則之考量，爰刪除有關連
    續犯之規定」等語，即係將本應各自獨立評價之數罪，回歸
    本來就應賦予複數法律效果之原貌。而施用毒品之犯行，每
    一個滿足該次施用毒品之行為，在時空上既可明顯區隔，自
    係各自獨立之施行毒品行為，是各次施用毒品之行為，應係
    各自獨立，尚難認係出於單一行為決意之數次舉動；換言之
    ，施用毒品之行為與評價一罪之概念有別。故刑法修正施行
    後多次施用毒品之犯行，各具獨立性，亦不合「接續犯」之
    要件，應採「一罪一罰」（參見最高法院96年度第9次刑事
    庭會議記錄及決議）。
五、經查：上訴人即被告於偵查中經檢察官訊以：「這2次採尿
    前有無施用毒品？」，答：「都有，第1次是97年6月29日從
    療養院出來，因為痛得受不來，所以在6月30日在中興醫院
    的廁所內注射海洛因止痛，7月7日採尿前1、2天也是在中興
    醫院廁所內注射海洛因」等語（見97年度毒偵字第1636號偵
    查卷第60頁）；於原審審理時經詢以「是否於97年6月30日
    及同年7月5至6日之間，在台北市立聯合醫院中興院區廁所
    內，各施用海洛因一次？」，答稱：「是」等語（見原審卷
    第33頁），而被告二次為警採集之尿液經送鑑驗結果，均檢
    出嗎啡、可待因陽性反應，此有台灣尖端先進生技醫藥股份
    有限公司濫用藥物檢驗報告、台灣檢驗科技股份有限公司濫
    用藥物檢驗報告各一紙（見1636號偵查卷第18頁、第1850
    號偵查卷第7頁）附卷可稽，足認被告有二次施用第一級毒
    品海洛因之行為，而被告前開二次施用毒品行為為刑法修正
    生效後所犯，且二次施用毒品時間已有明顯之區隔，不具集
    合犯或接續犯之關係，原審分別論斷處罰，於法並無違誤。
    被告以因驗尿二次而被判刑二罪，有所不服，據為上訴理由
    ，即不可採，自不足以影響原判決。本件被告顯未依據卷內
    既有訴訟資料，具體指出或表明原判決有何採證、認事、用
    法、量刑等足以影響判決本旨之不當或違法之理由，自形式
    上觀察，核非足以動搖原判決之具體理由，揆諸前揭說明，
    即與未敘述具體理由無異，本件上訴顯不合法定程式應予駁
    回，並不經言詞辯論為之。
六、據上論斷，應依刑事訴訟法第367條前段、第372條，判決如
    主文。
中    華    民    國    98    年    3     月    5     日
                  刑事第六庭審判長法  官  林堭儀
                                  法  官  張明松
                                  法  官  吳淑惠
以上正本證明與原本無異。
如不服本判決，應於收受送達後10日內向本院提出上訴書狀，其
未敘述上訴之理由者並得於提起上訴後10日內向本院補提理由書
（均須按他造當事人之人數附繕本）「切勿逕送上級法院」。
                                  書記官  陳雅加
中    華    民    國    98    年    3     月    5     日


司法院資訊處製作；財團法人民間司法改革基金會備份。
